臺灣高雄地方法院刑事判決　　　　　　　100年度訴字第105號
公　訴　人　臺灣高雄地方法院檢察署檢察官
被　　　告　陳美伶
選任辯護人　劉嘉裕律師
　　　　　　謝孟璇律師
上列被告因誣告案件，經檢察官提起公訴（99年度偵字第23944
號），本院判決如下：
    主  文
陳美伶犯誣告罪，處有期徒刑月。
    事  實
一、陳美伶為高雄市○○區○○街108 號「妙房東大樓」之住戶
    ，蕭碧雲為該大樓管理委員會（以下簡稱管委會）之前任主
    任委員、現任財務委員。於民國99年3 月20日下午7 時30分
    許，該大樓管委會在1 樓管理室舉行新舊主任委員交接儀式
    ，會議進行中，陳美伶進入會場，對蕭碧雲出言咆哮，該大
    樓管委會主委陳棋宇見狀乃宣佈散會，蕭碧雲隨即離去，並
    未與陳美伶有任何肢體衝突，而蕭文士並未在現場。陳美伶
    明知上情，竟於同日夜間9 時45分，在高雄市政府警察局鼎
    山派出所，對蕭碧雲、蕭文士提出告訴，虛偽指稱：「今天
    夜間8 時6 分，我參加大樓委員會，我和主委商談時，蕭文
    士衝過來攻擊我，以拳頭攻擊我左臉，蕭碧雲她抓住我左手
    腕，將我的手捏瘀傷。我要告蕭碧雲、蕭文士」云云，意圖
    使蕭碧雲、蕭文士受刑事處分而向警方誣告。
二、案經蕭碧雲告發由臺灣高雄地方法院檢察署檢察官偵查起訴
    。
    理  由
一、按被告以外之人於審判外之言詞或書面陳述，除法律有規定
    者外，不得作為證據；又被告以外之人於審判外之陳述，雖
    不符第159 條之1 至第159 條之4 之規定，但經當事人於審
    判程序同意作為證據，法院審酌該言詞陳述或書面陳述作成
    時之情況，認為適當者，亦得為證據；當事人、代理人或辯
    護人於法院調查證據時，知有第159 條第1 項不得為證據之
    情形，而未於言詞辯論終結前聲明異議者，視為有前項之同
    意，刑事訴訟法第159 條第1 項、第159 條之5 規定甚明。
    經查，本判決後開所引用之各該被告以外之人於審判外之陳
    述（包括書面陳述），雖屬傳聞證據，惟業經被告陳美伶、
    辯護人及檢察官於審理期日時均表示無意見而不予爭執，且
    迄至言詞辯論終結前亦均未聲明異議，本院審酌上開證據資
    料製作時之情況，尚查無違法不當之瑕疵，亦認為以之作為
    證據應屬適當，故揆諸前開法律規定與說明，爰逕依刑事訴
    訟法第159 條之5 規定，認前揭證據資料均例外有證據能力
    。
二、訊據被告固不否認有於事實欄所載時地，對被害人蕭碧雲及
    蕭文士提出告訴，惟矢口否認有何誣告犯行，辯稱：「我和
    蕭碧雲、蕭文士於98年8 月29日曾發生衝突。99年3 月20日
    蕭文士又傷害我，我遂於該日去中和醫院急診後，就到警局
    去提出告訴，因當天未攜帶任何資料及身體狀況不佳，所以
    將98年8 月29日及99年3 月20日發生之事講在一起，警詢筆
    錄才記成我告蕭碧雲99年3 月20日抓住我左手腕，將我的手
    捏瘀傷，要告蕭碧雲妨害自由、傷害。實際上我並沒有誣告
    蕭碧雲之意思，是警方誤載了，而蕭文士部分則確有攻擊我
    」云云。經查：
 1、被告為高雄市○○區○○街108 號「妙房東大樓」之住戶，
    蕭碧雲為該大樓管委會之前任主任委員、現任財務委員。99
    年3 月20日下午7 時30分許，該大樓管委會在1 樓管理室舉
    行新舊主任委員交接儀式，會議進行中，被告進入會場，對
    蕭碧雲出言咆哮，該大樓管委會主委陳棋宇見狀乃宣佈散會
    ，蕭碧雲隨即離去，並未與被告有任何肢體衝突，且當天蕭
    文士並未在現場等情，業據被害人蕭碧雲、蕭文士、證人陳
    棋宇於偵訊時證述明確（見偵卷第10-11 頁），且被告亦供
    承：「99年3 月20日蕭碧雲沒有對我做什麼或說什麼」等語
    甚詳（見偵卷第14頁反面），並有上開大樓監視錄影畫面光
    碟之勘驗報告在卷可稽（見偵卷第16 -17頁），自堪認定。
 2、被告固然於98年8 月29日有與被害人蕭碧雲、蕭文士發生衝
    突並受有雙前臂痛、下背痛、左手挫傷、右上臂挫傷等傷害
    ，且於99年3 月20日蕭文士有以左手推向被告右肩至被告跌
    坐在地，因而受有下背部挫傷等節，有高雄醫學大學附設中
    和紀念醫院（下稱中和醫院）98年8 月29日、30日、99年3
    月20日診斷證明書、前述大樓99年8 月29日監視器錄影擷取
    畫面，及上揭「妙房東大樓」電梯搭乘處99年3 月20日下午
    7 時32分至59分之監視器錄影畫面勘驗結果存卷可憑（見偵
    卷第24頁，本院99年度審訴字第3345號卷第15-17 、58-60
    、69-73 頁）。然經本院勘驗被告之警詢錄音光碟，結果略
    以：「（前略，另負責繕打筆錄之員警下簡稱A ，負責詢問
    之員警簡稱『警』，○代表字句不清晰）警：（錄音時間7
    分36秒許）今20日因何事至本所製作談話筆錄？是什麼事情
    ？A ：傷害？警：是傷害案？陳：（7 分44秒）對，傷害、
    妨害自由…妨害自由…還有傷害。警：傷害和妨害自由嘛？
    陳：還有那個公然侮辱罪，還有就是那種說謊應該怎麼講？
    說謊怎麼講？... （略）... 警：《與陳美伶同時說話》對
    啦，因傷害…好，傷害案啦、妨害自由，他是怎麼…好，阿
    公然侮辱？陳：對阿。侮辱有啦。... （略）... 警：（9
    分35秒）傷害案、妨害自由、公然侮辱我要提出告訴啦齁，
    所以到派出所製作筆錄，嘿阿，阿妳何時何地遭何人毆打受
    傷？陳：（9 分46秒）在高雄市○○街108 號6 …那個1 樓
    住戶，我有都有錄影帶，還有他女兒蕭碧雲也有。警：（9
    分58秒）妳何時何地遭何人毆打受傷、妨害自由、公然侮辱
    ？陳：（10分02秒）那個要看一下，那個我9 月份也有…。
    警：妳要詳述他是怎麼…是怎麼毆打妳的齁？阿怎麼給妳妨
    害自由、阿怎麼公然侮辱？陳：（10分10秒）我可不可以拿
    來再補還是怎麼樣？警：（10分13秒）不是阿，妳現在就要
    講阿。陳：（10分14秒）因為日期跟錄影帶在家裡啦。警：
    （10分17秒）我們現在製作筆錄阿。陳：（10分18秒）因為
    我剛剛從醫院高醫回來而已啦，阿所以說我是不是再拿來一
    次沒有關係。警：（10分24秒）妳記憶…沒關係記憶一下，
    大概怎麼樣？陳：（10分29秒）去年就這樣了阿。A ：去年
    開始？警：98年開始喔？陳：（10分37秒）99年就常態性了
    。警：在哪裡？陳：在昌裕街108 號的那個…。警：幾月份
    你曉不曉得？陳：（10分48秒）要看一下錄影帶才會知道。
    A ：（10分51秒）98年就有了嘛？長期的？警：（10分55秒
    ）98年開始嘛齁？陳：（10分56秒）常態性，他已經是一個
    習慣性，常態性，常態性的遭人就是之前的什麼遭人毆打啦
    、妨害自由，遭受蕭文士…《被警察打斷》。警：（11分10
    秒）於98年，等一下。陳：（11分11秒）蕭文士跟蕭碧雲。
    ... （略）... 警：他是怎麼毆打妳的？怎麼給妳妨害自由
    ？怎麼公然侮辱？陳：（13分00秒）我那時候穿著背架，兩
    個人拉了我的手，我已經坐電梯要上去了，還要強迫我出來
    ，說『妳出來妳出來妳出來！妳要說清楚』，你怎麼可以我
    開刀還穿背架，你怎麼可以這樣抓著我的手！警：《聽不清
    楚》。陳：（13分15秒）我都忍讓…忍著吶！警：蕭文士和
    蕭碧雲父女兩人齁…《未說完被打斷》。陳：（13分21秒）
    常態性說謊啦！警：不是阿，他是怎樣給妳傷害的妳要講出
    來阿。... （略）... 陳：（13分58秒）人家要坐電梯上去
    ，他不讓人家上去，為什麼不讓人家上去，這就是妨害自由
    和傷害了嘛《加重語氣》！警：我們這個要問清楚。陳：（
    14分08秒）很痛苦你知道嗎？我今天來到這邊不是很爽快、
    很愉快的心情來到這吶！... （略）... 警：（14分19秒）
    對妳控制行動不讓妳上樓啦齁？陳：（14分22秒）對阿，阿
    對我傷害阿。A ：（14分24秒）有攻擊妳喔？陳：（14分26
    秒）構成傷害阿，對，攻擊算是。A ：（14分32秒）對妳說
    出…。警：（14分34秒）阿對妳怎樣公然侮辱？A ：不堪入
    耳的？陳：（14分37秒）他說妳來啦，嘿她爸爸蕭文士對我
    …對我就是那個…說出那種公然侮辱的罪，那個辱…。A ：
    辱罵。陳：嘿，辱罵，對。... （略）... 警：（16分34秒
    ）請將案發當時情形詳細說明。陳：這一次的嗎？警：嘿。
    陳：（16分40秒）今天就是說我跟主委他們在開會，那我提
    出我的質疑，那…。陳：對，那他們…我們…我們住戶對於
    說這個大樓發生了一些事情…。警：（16分55秒）幾點參加
    那個…？陳：（16分56秒）8 點06分，那…。A ：20號？陳
    ：那因為…因為我有一些事情我不瞭解，我當然要請教，我
    當然要請教說之前當主委的人一些事情。A ：早上嗎？陳：
    晚上，PM。警：（17分18秒）20時6 …8 分？陳：對對對，
    我看時間是8 點06分。A ：20時…。陳：（17分31秒）那我
    請問大樓的之前的以前的主委現在是當財委嘛，那我就問他
    說那你做的怎麼樣，那我想要問在場…可是在場的住戶都是
    一些流動人口，所以為什麼我會請你們加強那個…那個昌裕
    街108 號的那個住戶的那個流動人口。警：（18分00秒）建
    議主委嘛齁？陳：蛤？警：建議主委怎麼樣？陳：建議…我
    問主委說你自己做的怎麼樣。警：齁你做的怎麼樣。陳：（
    18分08秒）那你為什麼說這裡發生的事情，你們為什麼不用
    委員會去提出告訴，為什麼要我們…我們自己提出告訴？那
    就算我們自己提出告訴好了，為什麼會有人衝下來…忽然會
    衝下來…來攻擊人呢？會打人打到我都瘀青，我都有證據阿
    。警：（18分31秒）就是蕭文士跟蕭碧雲嘛？陳：（18分35
    秒）蕭文士會攻擊人。對，我都有證據。警：（18分39秒）
    阿蕭碧雲會攻擊妳嗎？陳：（18分41秒）會，她也有。警：
    （18分47秒）衝過來攻擊妳啦？陳：（18分48秒）今天是蕭
    文士他…我就在那邊按手機，按說他錄音趕快把他錄起來，
    我沒講話他就從臉把我打下去，我倒下我摔下。警：用手打
    妳的臉？陳：（19分00秒）打我的臉。警：右臉還是左臉？
    陳：（19分02秒）左臉。然後我摔下去…蹬落（台語），可
    是我脊椎開刀並經不起這樣的舉動，這樣已經構成我身體上
    的傷害，說起來也是很奇怪吶，人家也沒有跟他講話，怎麼
    會對人家…這樣他就是習慣了嘛，你想阿，是不是警察局，
    人家沒和你講話阿，按手機是想說你是不是在說什麼要把它
    錄起來而已，就動手打人，這已經是不能原諒的，這不是…
    這是重複犯的，這不是第一次犯的嘛，所以我才會跟我家人
    說…《被警察打斷》。警：（19分49秒）妳脊椎曾動過刀啦
    齁？陳：有阿，我都有醫生證明可以給你。警：所以○○向
    後仰啦齁？陳：醫生說不能向後仰，向前仰可以，不能向後
    仰，摔到在地、人跌落在地，很～痛！我帶著它…我帶著傷
    到高醫去驗傷並開了甲種證明，這種次數已經…已經是很久
    、很多次了啦，這已經2 、3 、4 次了，這不只是一次啦，
    這一定要寫下去，不然說阿妳第一次妳就來提告，妳是吃飽
    太閒嘛？！我不是吃飽太閒，今天…。警：（20分29秒）妳
    說怎樣？陳：（20分31秒）這3 、4 次了，這不是1 次，阿
    不然法官會認為說妳1 次妳就來提告，妳是怎樣…是太閒喔
    ？！警：他已經有3 、4 次的…陳：（20分41秒）有有有，
    我都有錄影帶、還有協調委員會、還有說驗傷單我全都有，
    還有錄音帶我都有，他在操幹譙（台語）這些錄音帶。A ：
    （第1 次攻擊…這個原因和這個原因是一樣的）。陳：（21
    分06秒）第1 次攻擊…對我攻擊行為啦，應該是攻擊行為啦
    。警：不是你第1 次對我有攻擊啦齁？陳：（21分秒14秒）
    不是1 次了啦，都超過了，2 次都超過了。警：阿妳被毆打
    主要的傷在哪裡？有無驗傷單？陳：（21分22秒）有，我家
    裡還有2 張，還有錄影帶、還有錄音帶。警：背部挫傷啦齁
    ？陳：嘿，還有…還有…有啦！還有驗傷都有。警：沒關係
    ，如果他們規定的時候妳這個再○進來。陳：（21分36秒）
    嘿，錄影帶、DVD 、驗傷單、還有錄音帶都有啦，還有我本
    身我身上已經被他捏成瘀傷的…瘀傷的…瘀傷的現象、瘀傷
    的傷痕久久不退啦…。警：背部、左手…。陳：左手。警：
    右手？陳：嘿嘿，右手。瘀傷久久不退，這是加暴你知道嗎
    ？A ：（22分19秒）蕭碧雲他有沒有…。警：阿蕭碧雲有沒
    有攻擊妳？陳：（22分24秒）有，她把我的手捏成一個瘀青
    ，阿她現在自己捏吶，這兩個人會說謊，蕭碧雲她常態性的
    說謊一定要寫上去。警：妳說蕭碧雲她怎樣…自己拉左手？
    陳：（22分37秒）嘿，她先…她用我。警：拉住妳的左手腕
    ？陳：（22分41秒）對對對，她就把我捏下去，就這樣捏下
    去這樣啦齁，阿現在說我用她啦，阿她這個常態性的會說謊
    啦，這一定要寫上去的。警：好，他們有常態性的說謊？陳
    ：對對對。警：常態性說謊。陳：（23分26秒）我認為他們
    皆有常態性的行為。警：妳跟他們有無認識？有無其他糾紛
    ？陳：我們只是說對於整個管理員的制度跟…《被警察打斷
    》。警：我是問妳說妳跟他們有沒有認識？陳：沒有吶，我
    們只是…。警：是鄰居啦，同棟。A ：住戶啦，同大樓的住
    戶。陳：住戶而已，我跟他們也不是鄰居吶。A ：互相見過
    面就是了？陳：對阿。警：沒有糾紛啦齁？A ：（23分56秒
    ）見過幾次面？有見過面吧在大樓裡面？一定有阿。陳：（
    24分04秒）她是偶爾…她爸爸就是會這樣子衝下來…馬上衝
    下來就攻擊人阿。A ：阿妳和他有糾紛嗎？陳：（24分13秒
    ）沒有吶，我都惦惦，我都不理他吶。A ：沒有，什麼糾紛
    都沒有？之前？陳：沒有沒有，就講說他會突然衝下來攻擊
    …。A ：就他這麼多委員會裡面…他沒有攻擊其他大樓住戶
    ？陳：我不知道，這我不清楚。警：（24分30秒）小姐，他
    們父女是不是都有給妳…《被陳美伶打斷》。陳：（24分34
    秒）蕭文士…蕭文士他會突然的…。警：那我請問妳他們兩
    個都有對妳…對妳那個傷害、妨害自由…？陳：對，嘿。警
    ：公然侮辱嗎？陳：（24分47秒）公然侮辱是蕭文士。A ：
    蕭碧雲沒有。警：那個蕭碧雲沒有公然侮辱？陳：（24分52
    秒）沒有啦。…我沒有阿，我任何損傷我空無一物的阿。A
    ：他啦，對方。警：蕭文士傷害妳有沒有使用…？陳：（25
    分14秒）男生怎麼會能夠抵擋…女孩子怎麼抵擋…。A ：徒
    手？警：他是用拳頭，沒有用凶器啦齁？陳：（25分20秒）
    對。用他的那種蠻力阿，蠻力吧。A ：（25分31秒）徒手攻
    擊？陳：（25分32秒）對，徒手這就很嚴重了吶，你不要小
    看這種…這種事情，這種男生…我60幾瘦到現在連55都沒有
    ，我怎麼可能抵擋他這樣子呢？！而且他今天這樣的行為我
    已經受不了了。警：（25分49秒）妳以上所說是否實在？陳
    ：（25分51秒）實在，都實在。A ：（25分53秒）我看這個
    …。警：沒關係，下來再問一下。陳：（26分08秒）還有蕭
    碧雲的妨害自由、還有傷害，我也要提出來。警：（26分23
    秒）還要對蕭文士提出傷害、妨害自由、公然侮辱告訴啦齁
    ？阿另外我要對蕭碧雲提出傷害告訴…？陳：兩種嘛？警：
    傷害告訴跟妨害自由？陳：（26分34秒）對。」，有勘驗報
    告附卷可參（見本院卷第7-13頁），對照警詢筆錄之記載（
    見偵卷第25-26 頁），顯然警方對於被告之指訴並無理解錯
    誤或誤載之情形。又詳觀當時被告之說話語調、神情，並非
    處於盛怒、失去理智之情況，且對於警方之問話也對答如流
    ，自足認被告對於員警之問題無不能理解之情事。再者，依
    上開勘驗結果，員警先後向被告詢問99年3 月20日發生之情
    況數次，被告也不斷重複其所記得之時間點為該日夜間8 點
    6 分，可見被告對於時間、事件之記憶也無不清之情況。甚
    且，被告所指於99年3 月20日蕭文士在管委會會場用手打其
    左臉之情，也與前開證人陳棋宇所述、上開99年3 月20日大
    樓之監視器錄影畫面勘驗結果、其所提之中和醫院診斷證明
    書不合（見偵卷第10-11 、24頁，本院99年度審訴字第3345
    號卷第53頁），所述顯非實在。從而被告既瞭解員警之問題
    ，又知悉99年3 月20日當天蕭文士不在會場，也無毆打其之
    左臉（僅以左手推向其右肩），更未與蕭碧雲發生任何衝突
    ，蕭碧雲亦未拉、捏其手，卻仍向警方指稱此情，並對蕭碧
    雲、蕭文士提出傷害跟妨害自由等告訴，顯然有誣告之犯行
    無疑。至被告雖於警詢時確有提及98年8 月29日發生之事情
    ，但觀上開警方之詢問重點在99年3 月20日發生之經過，且
    一再向被告確認，被告也能記憶時間加以回答，要難謂被告
    有何口誤或警方有誤解其意之情，故其所辯自不足採。本件
    事證既明，被告犯行堪以認定，應依法論科。
三、核被告所為，係犯刑法第169 條第1 項誣告罪。又按誣告為
    妨害國家審判權之犯罪，誣告人者雖有使人受刑事或懲戒處
    分之故意，但祇能就其誘起審判之原因令負罪責，故以一狀
    誣告數人者，祇成立一誣告罪，原判決乃依被誣告者人格之
    法益而計算罪數，自有未合，亦無適用刑法第55條從一重處
    斷之餘地（最高法院18年上字第904 號、49年臺上字第883
    號刑事判例要旨參照），故被告於一次警詢程序時，同時誣
    告蕭文士、蕭碧雲2 人，仍只成立誣告一罪。檢察官雖僅就
    被告誣告蕭碧雲一事提起公訴，然被告誣告蕭文士之犯罪事
    實，與起訴部分具有單純一罪之關係，為起訴效力所及，本
    院自得併予審判。爰審酌被告隨意誣指他人，有害國家司法
    權行使之公正，浪費司法資源，實屬不該，並考量其犯罪之
    動機、目的、依其自陳學歷大專畢業等一切情狀，量處如主
    文所示之刑，以資懲儆。
據上論斷，應依刑事訴訟法第299 條第1 項前段，刑法第169 條
第1 項，判決如主文。
本案經檢察官陳俊宏到庭執行職務。
中    華    民    國   100    年    4     月    29    日
              刑事第十七庭  審判長法  官  陳培維
                                  法  官  陳君杰
                                  法  官  余銘軒
以上正本證明與原本無異。
如不服本判決應於收受送達後10日內向本院提出上訴書狀，並應
敘述具體理由；如未敘述上訴理由者，應於上訴期間屆滿後20日
內向本院補提理由書（均須按他造當事人之人數附繕本）「切勿
逕送上級法院」。
中    華    民    國   100    年    5     月    3     日
                                   書記官 吳書逸
附錄論罪科刑法條
中華民國刑法第169條
（誣告罪）
意圖他人受刑事或懲戒處分，向該管公務員誣告者，處 7 年以
下有期徒刑。
意圖他人受刑事或懲戒處分，而偽造、變造證據，或使用偽造、
變造之證據者，亦同。